【裁判字號】    99,交易,113
【裁判日期】    990409
【裁判案由】    過失傷害
【裁判全文】
臺灣臺北地方法院刑事判決             99年度交易字第113號
公  訴  人  臺灣臺北地方法院檢察署檢察官
被      告  乙○○
上列被告因過失傷害案件，經檢察官提起公訴（99年度偵字第
3028號），本院判決如下：
    主  文
乙○○犯過失傷害罪，處拘役伍拾日，如易科罰金，以新臺幣壹
仟元折算壹日。
    事  實
一、乙○○於民國98年8月31日上午11時許，搭乘陳添所駕駛之
    車號469-YG號營業小客車，由臺北縣新店市○○路南向北方
    向行駛，行經該路138號前，因前方路口之交通號誌為紅燈
    ，故在該處暫停等待，乙○○本應注意於汽車緊靠路邊時，
    始得下車，且於開啟車門時，亦應注意後方有無來車，且依
    當時情形，無不能注意之情事，竟於陳添所駕駛之上開營小
    客車停等紅燈時，即冒然開啟右後車門跨步準備下車，適甲
    ○○騎乘車號HTC-042號重型機車行經該處閃避不及，致該
    營業小客車右後車門撞擊甲○○所騎乘重機車之左後側後人
    車倒地，甲○○因此受有「胸痛、腦震盪（未伴有意識喪失
    ）、胸壁挫傷、眩暈、左上肢上臂、腕之扭傷及拉傷，後頸
    部之扭傷及扯傷」等傷害。
二、案經甲○○訴請臺北縣政府警察局新店分局報告臺灣臺北地
    方法院檢察署檢察官偵查起訴。
    理  由
一、證據能力部分：本件認定事實所引用之本件卷內所有卷證資
    料，並無證據證明係公務員違背法定程式所取得，另檢察官
    及被告乙○○於言詞辯論終結前對於證據能力亦未爭執或聲
    明異議，且卷內之文書證據及證人於審判外之陳述，亦無刑
    事訴訟法第159條之4之顯有不可信之情況與不得作為證據之
    情形，且被告未曾提及檢察官在偵查時，有任何不法取供之
    情形，且客觀上並無顯不可信之情況。綜上，依刑事訴訟法
    第159條至159條之5之規定，本件認定事實所引用之本件卷
    證所有證據（包含人證與文書證據、物證等證據），均有證
    據能力，合先敘明。
二、訊據被告對伊於上揭時、地自停等紅燈之營業小客車開啟右
    後門，與告訴人甲○○機車發生擦撞，致甲○○人車倒地而
    受傷之事實固不爭執，惟矢口否認有過失傷害之犯行，辯稱
    ：伊當時開門下車時，已經有注意後方無來車才開門，是告
    訴人自己騎機車來撞伊，伊也有受傷云云。經查：
（一）本件車禍肇事經過，業據告訴人甲○○於警詢及偵查中證
      述：「事發前我騎乘重機車沿建國路外側車道北向行駛，
      經事故地點，我並沒有看到同向外側車道469-YG營小客車
      打故障燈或方向燈要讓其車上乘客下車，當我騎機車經過
      營小客車右後門時，車上乘客突然開啟車門，致我無法反
      應，隨即倒地受傷」、「98年8月31日快11時，騎經新店
      市○○路，快到大豐路口時，前方計程車停下來，我看他
      沒有作勢要靠邊停的樣子，就從該車與路旁縫隙騎過去，
      突然計程車門開了，車門撞到我機車左後方，我就倒地受
      傷，卷附照片是當時機車倒地位置，現場都沒有移動過」
      等語明確，核與證人即車號469-YG營業小客車駕駛陳添於
      警詢證稱：「事發前我駕駛營小客車沿建國路外側車道北
      向行駛，經事故地點時，因為前方建國、大豐路口為紅燈
      ，我車子是在停紅燈，隨即車上乘客丟100元給我，並告
      知我要下車，...當乘客開啟右後車門下車時，我還來不
      及告訴乘客事故地點不適合下車時，乘客就已開啟車門，
      並與車號HTC-042號重機車發生擦撞」等語相符，均證述
      被告係上開營業小客車停等紅燈之際，末經司機允許，即
      臨時起意突然開啟車門致發生本件事故。再者，依警卷所
      附相片所示（偵卷第30頁以下），2車接觸相對位置分別
      係小客車右後門緣及機車左後側車身，又機車該左後側車
      身觸物位置確留有烤漆擦痕，均足認告訴人指訴肇事經過
      及撞擊位置，與事實契合，可以採信。
（二）被告固執前揭情詞置辯，惟按汽車在道路應靠邊停妥後始
      能開啟車門，又向外開啟車門時，亦應注意道路交通狀況
      ，此為一般健全智識國民均能認知，查被告於警詢、偵查
      中亦稱：伊於計程車停等紅燈時，主動告知司機要下車，
      開啟車門有先看右後方沒有來車後就開啟右後車門，同時
      右腳已經伸出車外，再回頭拿包包時，腳還伸在門外，告
      訴人機車就撞到車門等情明確，是以，被告是在汽車停等
      紅燈於道路車道間不得下客之處自行冒然開啟車門，已有
      過失，且伊於開啟車門後復有回頭拿取物品動作，視線顯
      已偏離，無法持續注意車外行車狀況，所為顯已違反上開
      交通安全上應注意事項，而有疏忽注意之事實，另依上開
      車輛撞擊位置、痕跡顯示，亦可認本件並非被告開啟車門
      後，告訴人始自後方直接衝撞已開啟之車門，而係被告突
      然開啟車門之際，適告訴人騎乘的機車業行經營業小客車
      右後車門旁始遭波及。則被告本不得於事故地點突然開啟
      車門逕自下車，又告訴人於被告開啟車門當時，既已行近
      被告之自小客車，如被告於下車過程中，始終留意來車狀
      況，自不難發現告訴人機車已將行至，而不致冒然開啟車
      門。是以，本件車禍之發生，應係被告於不得下車處所冒
      然開啟車門，又開啟車門前疏未注意後方來車所致，另本
      件案發當時為白日，光線充足，視距良好，且查無其他不
      能注意之情事，乃被告竟疏未注意而肇事，足證其顯有過
      失。至於告訴人稱伊亦受傷，惟未提出相關證明方法以實
      其說，於警詢中亦未表明要提出告訴之意，且其所受傷勢
      容係告訴人遭擦撞失控人車倒地過程中所造成，故縱伊有
      受傷之事實，亦不足阻卻本件過失罪責。
（三）末查告訴人因被告之過失行為致受有上開傷害，亦據提出
      天主教耕莘醫院診斷證明書為佐，且診斷證明書係告訴人
      於案發後隨即於同日11時14分赴該院急診所取得，當無取
      得不實證明之可能，故被告上開過失行為，與告訴人受有
      傷害間，顯具有相當因果關係甚明。綜上所述，被告所辯
      顯係卸責之詞，不足採信，本件事證明確，被告過失傷害
      之犯行堪予認定。
三、核被告所為，係犯刑法第284條第1項前段之過失傷害罪。又
    被告於肇事後，於犯罪未發覺之前即向前來處理之警員自承
    車禍肇事並接受裁判，有臺北縣政府警察局新店分局道路交
    通事故肇事人自首情形記錄表在卷可佐，被告符合自首之要
    件，應依刑法第62條前段之規定，減輕其刑。爰審酌被告並
    無前科，有臺灣高等法院被告前案紀錄表在卷可佐，素行尚
    佳，惟被告犯後始終否認有任何過失，亦拒絕與告訴人試行
    和解，態度殊無足取，另審酌其過失犯違反義務程度、智識
    程度、生活狀況及告訴人所受傷勢等一切情狀，量處如主文
    所示之刑，並諭知易科罰金之折算標準。
據上論斷，應依刑事訴訟法第299條第1項前段、刑法第284條第1
項前段、第62條前段、第41條第1項前段，刑法施行法第1條之1
，判決如主文。
本案經檢察官郭力菁到庭執行職務。
中    華    民    國    99    年    4     月    9     日
                      交通法庭  法  官  林瑋桓
以上正本證明與原本無異。
如不服本判決應於收受送達後10日內向本院提出上訴書狀，並應
敘述具體理由；其未敘述上訴理由者，應於上訴期間屆滿後20日
內向本院補提理由書（均須按他造當事人之人數附繕）「切勿逕
送上級法院」。
中    華    民    國    99    年    4     月    9     日
                                書記官  鄭伊芸
附錄本案所犯法條全文
中華民國刑法第284條
因過失傷害人者，處 6 月以下有期徒刑、拘役或 5 百元以下罰
金，致重傷者，處 1 年以下有期徒刑、拘役或 5 百元以下罰金
。
從事業務之人，因業務上之過失傷害人者，處 1 年以下有期徒
刑、拘役或 1 千元以下罰金，致重傷者，處 3 年以下有期徒刑
、拘役或 2 千元以下罰金。

司法院資訊處製作；財團法人民間司法改革基金會備份。
